【裁判字號】    92,訴,5
【裁判日期】    920310
【裁判案由】    誣告
【裁判全文】
臺灣高雄地方法院刑事判決                              九十二年度訴字第五號
    公  訴  人  臺灣高雄地方法院檢察署檢察官
    被      告  黃正忠
       原名甲○○）   住高.
右列被告因誣告案件，經檢察官聲請簡易判決處刑（九十一年度偵字第一二０一五號
），本院高雄簡易庭認為不宜以簡易判決處刑，簽移本院依通常程序審理（九十一年
度簡字第一四九八號），本院判決如左：
    主  文
黃正忠無罪。
    理  由
一、公訴意旨略以：被告黃正忠（原名甲○○）前因告訴彭冠諺等人侵占案件，經臺
    灣高雄地方法院檢察署分八十九年度偵字第二三五九四號由告發人即雲股洪期榮
    檢察官偵辦，於該案調查期間，被告經合法傳喚，無正當理由未到案應訊，復經
    以證人身分拘提未果，而該案遂為不起訴處分在案。被告明知其先前所告訴案件
    有何疑慮不服，應循合法途徑向承辦檢察官聲請或陳明意見，亦可依法聲請該承
    辦檢察官迴避，或於檢察官為不起訴處分後提出再議之聲請，惟其竟不思循合法
    司法程序，意圖使告發人受刑事及懲戒處分，基於誣告之概括犯意，先於民國九
    十一年四月十五日，以存證信函致臺灣高雄地方法院檢察署檢察長朱楠載稱不實
    虛構之事實：「（雲股檢察官）反而配合被告（彭冠諺等人）對本人誣告，並要
    傳訊本人，其顛倒是非，黑白不分，已讓本人畏懼，並合理懷疑本案已不單純了
    」等語，復於同月二十五日十一時三十八分許，以電子郵件信函致臺灣高雄地方
    法院檢察署政風室檢舉載稱不實虛構之事實：「檢察官草率辦案，顛倒是非，黑
    白不分」、「洪檢察官未審慎詳查，竟然顛倒是非，黑白不分」、「（洪檢察官
    ）怎可假借公權力，對我行白色恐怖」、「（洪檢察官）反而配合黑道份子來誣
    告本人」等語，使告發人有受刑事及懲戒處分之危險，因認被告黃正忠涉有刑法
    第一百六十九條第一項之誣告罪嫌。
二、按犯罪事實應依證據認定之，無證據不得推定其犯罪事實；又不能證明被告犯罪
    者，應諭知無罪之判決，刑事訴訟法第一百五十四條及第三百零一條第一項分別
    定有明文。次按刑事訴訟法上所謂認定犯罪事實之證據，係指足以認定被告確有
    犯罪行為之積極證據而言，如未能發現相當證據或證據不足以證明，自不能以推
    測或擬制之方法，以為裁判基礎，最高法院二十九年上字第三一五號及四十年
    台上字第八六號分別著有判例可資參照。又認定不利於被告之事實，須依積極證
    據，茍積極證據不足為不利被告之認定時，即應為有利於被告之認定，更不必有
    何有利之證據，最高法院三十年上字第八一六號著有判例可資參照。復按刑法第
    一百六十九條第一項誣告罪之構成，須具有意圖使他人受刑事或懲戒處分之要件
    ，如其報告之目的，在求判明是非曲直，並無使人受刑事或懲戒處分之請求，即
    與誣告罪之構成要件不符，最高法院五十五年台上字第八八八號著有判例可資參
    照。
三、本件公訴人認被告涉有上開犯嫌，係以被告若對前開侵占案件有何疑慮不服，亦
    應循合法途徑表示意見、聲請迴避或於檢察官偵查終結後提出再議之聲請，惟其
    竟虛構事實向該管公務員檢舉，顯有使告發人受刑事及懲戒處分之意圖，復有卷
    附存證信函、電子郵件及前開侵占案件偵查卷影本等為其論據。訊據被告黃正忠
    則堅決否認有何誣告犯行，辯稱當初其因擔心人身安全受到威脅，故多次請求告
    發人單獨傳訊，惟均未獲理睬，致其不敢到庭，但告發人竟又派警至其戶籍地拘
  提，後來該案便在其完全未到庭陳述意見之情形下為不起訴處分，而在同一時間
    ，其與彭冠諺等人間之糾紛，尚有其他二案件亦均由告發人承辦，因其認為告發
    人辦案不合常理，又擔心告發人對其已有成見，才陳情給檢察長希望更換承辦檢
    察官。至於存證信函及電子郵件所提及「黑白不分、顛倒是非」之部分，係指八
    十九年度偵字第二三五九四號不起訴處分內容與事實有所不符，而「配合被告黑
    道分子來誣告本人」等文字，則係指彭冠諺等人對其所提詐欺、背信之告訴均非
    事實，並非針對告發人，其只希望查明案件真相，並無意使告發人受任何刑事或
    懲戒處分等語。
四、經查：
(一)被告於八十九年十月十八日向彭冠諺、陳華昌等人提起侵占告訴，並由臺灣高雄
    地方法院檢察署以八十九年度偵字第二三五九四號，分由告發人偵辦，於該案調
    查期間，被告因恐人身安全受到威脅及到庭無法自由陳述，先後於八十九年十二
    月一日、九十年一月二日、同年一月二十九日、同年三月二十八日，分別親自或
    委託告訴代理人顏福松律師遞狀向告發人聲請單獨傳訊，惟告發人均未准其所請
    ，故被告始終未親自到庭陳述意見，嗣告發人於九十一年三月十一日對彭冠諺、
    陳華昌二人為不起訴處分，而被告於九十一年三月二十八日接獲前開不起訴處分
    書後，亦隨即於四月二日依法聲請再議，並由臺灣等法院高雄分院檢察署以該案
    偵查尚未完備為由，於九十一年四月二十九日以九十一年度上聲議字第三七號發
    回續行偵查，此分別有八十九年度偵字第二三五九四號偵查卷宗影本、聲請再議
    狀及臺灣高等法院高雄分院檢察署九十一年度上聲議字第三七號發回命令各一份
    附卷足憑。是被告所辯其於上開侵占案件偵查中已數度依法陳明希望單獨傳訊，
    但均未獲告發人理會，告發人復於未使其到庭陳述意見之情形下做出不起訴處分
    ，其遂認該不起訴處分書之內容有諸多違誤之處，並已於法定期間內依法聲請再
    議，而經臺灣高等法院高雄分院檢察署將該案發回續行偵查，可見告發人於偵辦
    上開案件之過程中，確有可議之處等語，尚非虛構之詞。
(二)被告當時除上開八十九年度偵字第二三五九四號告訴彭冠諺、陳華昌二人侵占之
    案件係由告發人偵辦外，另有九十年度偵字第一五八四一號及九十一年度偵字第
    一八０五號被告分別被申告背信及詐欺二案件尚在偵查階段，且均由告發人承辦
    一節，亦有卷附臺灣高雄地方法院檢察署簽呈一紙可按，是被告辯稱其因尚有其
    他案件亦由告發人偵辦，擔心告發人對其已有成見，故希望更換承辦檢察官等語
    ，亦與常情無何違背，應屬真實可採。
(三)觀之被告於九十一年四月十二日致臺灣高雄地方法院檢察署檢察長朱楠之存證信
    函及同年月二十日致臺灣高雄地方法院檢察署政風室之電子郵件內容，雖有「雲
    股洪期榮檢察官卻未重視告訴人（即本件被告）之人身安全及人權，反而配合被
    告（即彭冠諺、陳華昌等人）對本人誣告，並要傳訊本人，其顛倒是非，黑白不
    分，已讓本人畏懼，並合理的懷疑本案已不單純了」、「洪檢察官未審慎詳查，
    竟然顛倒是非，黑白不分，竟然違反常理，接受被告（即彭冠諺、陳華昌等人）
    以同一案件資料對本人另案提出詐欺告訴，而且不願接受本人單獨偵訊之口頭聲
    請」、「另二件被告所提誣告背信案件（九十年度偵字第一五八四一號）及（九
    十年度發查字第八二二號），因為承辦檢察事務官二人都接受本人單獨偵訊之要
    求，故我皆出庭接受偵訊說明，同是檢察官，為何差異如此大，故本人合理懷疑
    本案八十九年度偵字第二三五九四號絕不單純」、「為了自保特向貴單位檢舉並
    聲請更換其他檢察官來審理與本人有關之上述案件，不勝感激，因為我已經不信
    任洪期榮檢察官的辦案自由心證」等文字，惟細繹被告上開陳情內容，無非係針
    對告發人未准許其單獨傳訊之聲請即為不起訴處分，並任由彭冠諺等人無端對其
    提起詐欺、背信之告訴等事項表達強烈不滿之情緒，然尚無杜撰任何告發人違背
    法令或職務之具體事實，亦無使告發人受刑事或懲戒處分之請求，故尚難遽認被
    告確有誣陷告發人之犯行。
(四)又被告並非法律專業人士，對於刑事訴訟之相關法律程序，難免有不解及惶惑之
    處，復於案件進行中感覺受有前開不盡合理之對待，乃欲以陳情之方式保障己身
    權益，其於撰寫上開存證信函、電子郵件等陳情文字之焦急狀態下時，諒難心平
    氣和而字斟句酌，故其內容縱有部分過當之情緒性用詞，惟亦無法逕採為有誣告
    意圖之證明。
五、此外，本院復查無其他積極證據，足認被告有何誣告犯行，揆諸前揭法條及判例
    意旨，不能證明被告犯罪，依法自應為無罪之諭知。
據上論斷，應依刑事訴訟法第三百零一條第一項，判決如主文。
中      華      民      國      九十二      年      三      月    十    日
                                        臺灣高雄地方法院刑事第一庭
                        審判長法  官  林  水  城
                                                  法  官  盧  怡  秀
                                                  法  官  謝  雨  真
右正本證明與原本無異。
如不服本判決，應於判決送達後十日內，向本院提出上訴狀。
                                                  書記官  陳  威  志
中    華    民    國      九十二      年      三      月      十      日


司法院資訊處製作；財團法人民間司法改革基金會備份。
